臺灣臺南地方法院民事裁定
110年度家親聲字第3號
聲  請  人  丁○○ 
            乙○○  
兼上二人
代  理  人  丙○○ 
相  對  人  甲○○ 

上列當事人間請求減輕或免除扶養義務事件，本院裁定如下：
    主  文
聲請人丁○○、丙○○、乙○○對相對人甲○○之扶養義務應予免除。
聲請程序費用由相對人負擔。
    理  由
一、本件聲請意旨略以：相對人為聲請人丁○○、丙○○、乙○○之父
    親，在聲請人等幼年時最需要相對人的時候，相對人棄聲請
    人等而去，不聞不問，連自己的父母都沒有扶養。聲請人等
    之母親一個人要做兩份工作，又要回家煮飯給爺爺奶奶吃，
    還要照顧聲請人等，為此，聲請人等爰依民法第1118條之1
    第2項之規定，請求免除聲請人等對相對人之扶養義務等語
    。
二、經查：
（一）按直系血親相互間，互負扶養之義務，民法第1114條第1
      款定有明文，是直系血親相互間，受扶養權利之一方，自
      得向負扶養義務之他方請求扶養。次按受扶養權利者為直
      系血親尊親屬，以不能維持生活為限；因負擔扶養義務而
      不能維持自己生活者，免除其義務。但受扶養權利者為直
      系血親尊親屬或配偶時，減輕其義務；受扶養權利者有下
      列情形之一，由負扶養義務者負擔扶養義務顯失公平，負
      扶養義務者得請求法院減輕其扶養義務：⒈對負扶養義務
      者、其配偶或直系血親故意為虐待、重大侮辱或其他身體
      、精神上之不法侵害行為。⒉對負扶養義務者無正當理由
      未盡扶養義務。受扶養權利者對負扶養義務者有前項各款
      行為之一，且情節重大者，法院得免除其扶養義務，民法
      第1117條、第1118條、第1118條之1第1、2項分別定有明
      文。
（二）聲請人丁○○、丙○○、乙○○主張相對人為其等父親，業據提
      出戶籍謄本為證，堪信為真實。聲請人等為相對人直系血
      親卑親屬，為相對人之法定扶養義務人，對相對人即有扶
      養義務，則其等請求減輕或免除扶養義務即非無據。又聲
      請人等復主張相對人自其年幼起即無正當理由未盡扶養義
      務且情節重大，請求法院免除對相對人之扶養義務一節，
      核與證人即聲請人之姑姑戊○○到庭證述：「（對本件聲請
      知悉何事？）我是聲請人他們的姑姑，我是相對人的妹妹
      ，在聲請人3人還未成年前，相對人常常不在家，而且還
      有外遇，聲請人3人都是我父母親及聲請人的母親在扶養
      ，相對人都沒有對聲請人3人盡到扶養的責任。」等語相
      符（見本院110年1月21日訊問筆錄），稽之上開證人之證
      言，本件聲請人等主張其等於未成年時，相對人長期未盡
      為人父親應盡之扶養義務之情事一節，自堪認為真正。
（三）審酌本件相對人為聲請人等之父親，於聲請人等成年前，
      依法對聲請人等本負扶養義務，然相對人自聲請人等年幼
      時，均未曾盡任何扶養聲請人等之義務，皆仰聲請人等之
      母親扶養照顧，有違身為人父應盡之責任，顯已構成對負
      扶養義務者無正當理由未盡扶養義務，且情節重大，如強
      令聲請人等負擔與其長期感情疏離之相對人之扶養義務，
      顯失公平。從而，聲請人等主張依民法第1118條之1第2項
      之規定，免除其對相對人之扶養義務，洵屬有據，應予准
      許。
三、依家事事件法第97條，非訟事件法第21條第2項，民事訴訟
    法第78條，裁定如主文。
中　　華　　民　　國　　110 　年　　2 　　月　　1 　　日
                  家事法庭    法  官 楊佳祥
以上正本係照原本作成。
如不服本裁定，應於裁定送達後10日內向本院提出抗告狀，並繳
中　　華　　民　　國　　110 　年　　2 　　月　　1 　　日
                   　　 　    書記官 許哲萍